臺灣苗栗地方法院民事判決　　　　　　　 96年度訴字第157號
原　　　告　甲○○
被　　　告　乙○○
　　　　　　　　　　　（現於臺灣苗栗看守所羈押中）
上列當事人間請求侵權行為損害賠償事件，本院於民國96年5 月
30 日言詞辯論終結，判決如下：
    主      文
被告應給付原告新臺幣拾伍萬柒仟陸佰貳拾肆元。
原告其餘之訴駁回。
訴訟費用新臺幣陸仟伍佰元，由被告負擔新臺幣仟玖佰元，餘
由原告負擔。
本判決原告勝訴部分得假執行。
    事實及理由
一、本件原告起訴主張：被告自民國95年10月30日起至96年2 月
    11日止約4 個月期間，多次意圖為自己不法所有，破壞原告
    位於苗栗縣卓蘭鎮○○里○○路40號住宅窗戶後，侵住原告
    住處竊取原告所有之現金、金飾等物，並造成原告因此受有
    精神上的痛苦，爰依侵權行為損害賠償之法律關係，請求被
    告賠償原告現金損失新臺幣（下同）30萬元、金飾損失11萬
    元、修復毀損窗戶及裝設鐵窗費用9 萬元及精神慰撫金10萬
    元等語。並聲明：被告應給付原告60萬元。
二、被告則以：伊雖有至原告住處竊取財物，但所竊得的現金並
    沒有30萬元這麼多，金飾的價值也沒有這麼高，伊僅有賣得
    8 萬多元，而伊係破壞原告房屋窗戶玻璃，修復的費用應該
    不需要9 萬元，伊係竊盜又沒有恐嚇原告，原告應該沒有精
    神損，且伊現在也沒有能力還等語置辯。並聲明：原告之訴
    駁回。
三、查原告主張被告於95年10月30日晚上11時許，侵入原告住處
    2 樓，竊得原告所有之現金18萬元、金項鍊1 條；復於同年
    12月24日晚上7 時50分許，持鐵撬將原告住處頂樓之鋁門窗
    拆下後，侵入該住宅，竊得原告所有之現金7 萬元；又於96
    年1 月19日晚上7 時10分許，侵入原告住宅，持菜刀將原告
    住宅3 樓房門旁窗戶打破入內行竊，並竊得現金1 千元；再
    於96年2 月11日晚上8 時30分許，以老虎鉗將原告住宅鋁門
    窗上之氣窗玻璃打破，因聲音太大，而未進入行竊等情，業
    據原告提出本院96年度易字第206 號刑事宣示判決筆錄1 份
    為證，復經本院依職權調取本院96年度易字第206 號竊盜案
    件刑事卷宗核閱無誤，且為被告所不爭執，自堪信原告前揭
    主張為真實。
四、按因故意不法侵害他人之權利者，負損害賠償責任，民法第
    184 條第1 項前段定有明文。次按負損害賠償責任者，除法
    律另有規定或契約另有訂定外，應回復他方損害發生前之原
    狀。第一項情形，債權人得請求支付回復原狀所必要之費用
    ，以代回復原狀，民法第184 條第1 項、第213 條第1 、3
    項定有明文。本件被告既故意不法侵害原告之財產，揆諸上
    開規定，原告請求被告賠償其損害，自屬有據。是本件所應
    審究者即在於：原告對被告所得請求之各項賠償及其金額是
    否適法？茲分述本院之判斷如下：
  (一)現金遭竊損失部分：
    原告雖主張遭被告竊取的現金為30萬元，惟為被告所否認，
    而原告於96年2 月11日因住宅遭竊在苗栗縣警察局大湖分局
    卓蘭分駐所製作調查筆錄時，就其財物遭竊情形，係陳稱：
    竊賊第1 次到伊住處竊取現金約18萬元及金項鍊、金戒指等
    金飾價值約6 萬元，第2 次係竊取現金7 萬元，第3 次係竊
    取現金1 千元，第4 次並沒有偷到東西等語（見苗栗地方法
    院檢察署96年度偵字第1037號卷第14、15頁），是依其於警
    詢時所述其現金部分失竊之金額為25萬1 千元，核與被告自
    承之數額大致相符，原告復亦表示就現金損失部分同意以25
    萬1 千元計算，則原告此部所得請求之數額為25萬1 千元，
    逾此範圍部分之請求則不准許。
  (二)金飾遭竊損失部分：
  1.原告主張其失竊之金飾數量為4 兩8 分，以96年5 月份之銀
    樓牌價黃金每錢2,800 元計算，價值約114,240 元，原告請
    求被告賠償11萬元等語，且提出黃金保證書及金寶全銀樓出
    具之95年11月、96年5 月份金飾牌價單為證，然為被告所否
    認。經查，原告提出之黃金保證單上雖載：「黃金長項鍊1
    件重量4 兩0 錢8 分」，然該保證單並未能據以證明其上所
    載之黃金長項鍊即為被告自原告處所竊取者，而被告既自承
    其於竊得原告所有黃金項鍊後，即前往銀樓變賣，賣得84,
    918 元等情，且訴外人即天銘銀樓負責人王銘村於被告所涉
    竊盜案件於警詢時證稱：95年11月24日被告有持重量3 兩8
    錢08厘的金飾到伊銀樓變賣，伊以當日單價1 錢2,230 元收
    購，合計為84,918元等語（見苗栗地方法院檢察署96年度偵
    字第1037號卷第17、18頁），並有天銘銀樓金飾買入登記簿
    附於該卷可稽，核與被告所述情節相符，是本院審酌上情，
    認應以被告變賣時銀樓秤得之重量即3 兩8 錢08厘為真。
  2.又按物因侵權行為而受損害，請求金錢賠償，其有市價者，
    應以請求時或起訴時之市價為準。蓋損害賠償之目的在於填
    補所生之損害，其應回復者，並非「原來狀態」，而係「應
    有狀態」，應將損害事故發生後之變動狀況考慮在內。故其
    價格應以加害人應為給付之時為準，被害人請求賠償時，加
    害人即有給付之義務，算定被害物價格時，應以起訴時之市
    價為準。本件被告所竊得原告之金飾重量為3 兩8 錢08厘，
    已如前述，而原告於96年4 月30日起訴請求被告賠償其損害
    ，原告主張以96年5 月初及金寶全銀樓出具之金飾牌價每錢
    2,800 元為計算之基準，核與當時黃金牌價相當，有中央信
    託局網路銀行黃金牌價查詢單在卷足參，尚屬合理，則原告
    得向被告請求賠償之金飾損失金額為106,624 元（38.08 ×
    2,800＝106,624元）。
  (三)精神慰撫金部分：
    原告雖以其因住處屢遭被告侵入竊盜，造成其精神上受有痛
    苦，併請求被告賠償所受之非財產上損害云云。然被告所為
    祇侵害原告財產上之權利，並無何事證可認被告此行為侵害
    原告之身體、健康、名譽、自由、信用等人格法益，自不得
    逕以請求被告賠償其精神上損害，原告此部分請求非財產上
    損失部分，應屬無據，不應准許。
  (四)從而，原告所得請求被告賠償之全部金額為357,624 元（
    251,000 元+106,624元＝357,624 元）。至原告雖於起訴時
    另請求被告賠償其修復門窗及住宅加裝鐵窗之費用9 萬元，
    惟此部分業據原告於本院96年5 月30日審理時，當庭捨棄此
    部分之請求，故本院未予審酌，附此說明。
五、綜上所述，原告依據侵權行為損害賠償之法律關係，請求被
    告賠償357,624 元，為有理由，應予准許；逾此部分之請求
    ，則屬無據，應予駁回。
六、本件所命被告給付之金額未逾50萬元，爰依民事訴訟法第38
    9 條第1 項第5 款之規定，依職權宣告假執行。
七、本件事證已臻明確，兩造其餘攻擊防禦方法及舉證，核與判
    決結果不生影響，爰不逐一論駁，併此敘明。
八、末按各當事人一部勝訴、一部敗訴者，其訴訟費用，由法院
    酌量情形，命兩造以比例分擔或命一造負擔，或命兩造各自
    負擔其支出之訴訟費用；又法院為終局判決時，應依職權為
    訴訟費用之裁判，民事訴訟法第79條及第87條第1 項分別定
    有明文。經核本件訴訟費用額為裁判費6,500 元，爰依前揭
    規定，依兩造勝敗比例，確定如主文第3 項所示。
九、結論：本件原告之訴為一部有理由、一部無理由，爰依民事
    訴訟法第79條、第389 條第1 項第5 款，判決如主文。
中　　華　　民　　國　　96　　年　　6 　　月　　7 　　日
                      臺灣苗栗地方法院民事庭
                              法　官　林佩儒
以上正本係照原本作成。
如對本判決上訴，須於判決送達後20日內向本院提出上訴狀。
                              書記官　葉俊宏
中　　華　　民　　國　　96　　年　　6 　　月　　7 　　日
